【裁判字號】    97,消債更,1371
【裁判日期】    971013
【裁判案由】    聲請更生程序
【裁判全文】
臺灣高雄地方法院民事裁定          97年度消債更字第1371號
聲  請  人
即  債務人  甲○○
上列當事人因消費者債務清理事件聲請更生，本院裁定如下：
    主  文
聲請駁回。
聲請費用由聲請人負擔。
    理  由
一、聲請意旨略以：聲請人即債務人現積欠慶豐商業銀行股份有
    限公司（下稱慶豐銀行）、陽信商業銀行股份有限公司、台
    新商業銀行股份有限公司共計新臺幣（下同）975,053 元，
    曾於民國95年6 月11日，與最大債權銀行即慶豐銀行就當時
    欠款金額991,526 元達成分期還款協議，同意自95年7 月起
    ，分120 期，利率0%，每月繳納8,264 元方式償還。惟聲請
    人協商當時並無收入，每月須倚賴配偶在夜市打工賺取之微
    薄收入及親友幫忙週轉才得以按期繳納至96年4 月，96年5
    月間因親友不願幫忙週轉，雖聲請人於當月找到安立塑膠有
    限公司之工作，惟當月無法馬上領取薪資，致無法正常繳納
    而悔諾，實有不可歸責於己致履行原協商條件有重大困難之
    情事，爰聲請准予裁定更生等語。
二、按「聲請更生或清算不合程式或不備其他要件者，法院應以
    裁定駁回之」、「債務人與金融機構協商成立者，不得聲請
    更生或清算。但因不可歸責於己之事由，致履行顯有重大困
    難者，不在此限」、「本條例施行前，債務人依金融主管機
    關協調成立之中華民國銀行公會會員辦理消費金融案件無擔
    保債務協商機制與金融機構成立之協商，準用前項之規定」
    ，消費者債務清理條例第8 條前段、第151 條第5 項、第6
    項分別定有明文。是債務清償方案成立後，應由債務人按其
    條件履行，如因事後發生情事變更，在清償期間收入或收益
    不如預期，致該方案履行困難甚或履行不能，因不可歸責於
    己，始能准許債務人聲請更生或清算，以避免債務人任意毀
    諾已成立之協商，濫用更生或清算之裁判上債務清理程序。
    從而，所謂「不可歸責於己之事由」，應係指客觀上聲請人
    之支出增多，或收入、收益減少，非其成立協商時所能預期
    ，諸如物價上漲而成本增加、家屬患病等以致支出增加，或
    因病無法工作、僱佣之公司倒閉或裁員、失業、減薪等以致
    收入減少等情形，始足當之。
三、經查：
(一)聲請人現積欠慶豐銀行等3 家金融機構共975,053 元，曾前
    於95年6 月11日，與最大債權銀行即慶豐銀行就當時欠款金
    額991,526 元達成分期還款協議，同意自95年7 月起，分12
    0 期，利率0%，每月繳納8,264 元方式償還，且自95年7 月
    起至96年4 月止，均依約繳納分期款項共計10期等節，有卷
    附債權人清冊、協議書、無擔保債務還款計畫、債務協商各
    人還款明細查詢表各1 份可憑（見卷第10至14頁、第23頁至
    第24頁、第53頁），堪予認定。
(二)聲請人於95年6 月協商當時仍於原塑實業股份限公司任職，
    每月薪資24,250元，為聲請人所自承（見卷第3 頁），並有
    聲請人95年度綜合所得稅各類所得資料清單可佐（見卷第18
    頁），聲請人既明知已與債權銀行達成每月還款8,264 元之
    協議，竟仍於95年6 月後離職，所陳緣由僅係因公司內部人
    事糾紛乙情（見卷第2 頁），難認屬不得已之自非願性離職
    ，其因此頓失收入，即難認有何不可歸責於己之情事。又聲
    請人96年5 月、6 月（聲請狀誤載為96年1 、2 月）於安立
    塑膠有限公司任職，每月薪資25,000元，96年7 月至97年5
    月中旬改至福磊有限公司任職，每月薪資約28,000元（元以
    下4 捨5 入），於97年5 月中旬後隨即轉至淨寶化工股限有
    限公司任職，每月薪資約23,500元，業據聲請人陳明在卷（
    見卷第49頁），並有聲請人財產及收入狀況說明書1 份、96
    年度各類所得扣繳暨免扣繳憑單1 紙及薪資袋影本數紙、薪
    資條影本1 紙在卷可憑（見卷第7 頁、第56頁至第61頁），
    足見聲請人自96年5 月起迄今均有固定收入，且其亦陳稱配
    偶李美瑩已非於夜市打工，目前於鷹祥工程事業有限公司任
    職，每月收入25,000元（見卷第2 頁、第4 頁），顯然聲請
    人家庭經濟狀況自96年5 月起已有大幅改善，聲請人於待業
    之際，仍可在配偶及親友之協助下按月還款至96年4 月止，
    自無理由於96年5 月起在已有穩定收入且家庭經濟狀況好轉
    之情況下不依協商條件按期還款。再者，聲請人所陳每月必
    要生活費用達14,120元（見卷第8 頁），然聲請人既已負債
    ，理當控制自身消費慾望樽節開支，關於其生活必要費用，
    自應以簡樸之生活程度用度開支，不應恣意放任個人之奢侈
    消費習慣，而依內政部社會司公告之97年度臺灣省最低收入
    戶每月生活費用為9,829 元，本院認應以此最低生活標準認
    定聲請人之每月必要生活費用，始符公允；又聲請人陳稱每
    月需負擔父母扶養費用5,000 元，惟依民法第1117條規定，
    直系尊親屬受扶養之權利雖不以無謀生能力為限，仍須具備
    不能維持生活之要件，聲請人之父親劉金生於95年、96年度
    薪資分別為244,212 元，218,000 元，有劉金生95年度、96
    年度綜合所得稅各類所得資料清單各1 紙在卷可稽（見卷第
    27頁至第28頁），換算其每月所得為20,351元、184, 833
    元，顯然足以負擔自身及其配偶之每月必要生活費用，自難
    將上開非屬必要之扶養費用5,000 元認列為聲請人每月必須
    支出項目；則依目前聲請人每月薪資23,500元，扣除聲請人
    每月必要生活費用9,829 元後，尚餘13,671元，足認聲請人
    依協商條件每月還款8,264 元，並無任何困難可言。準此，
    本件既無情事變更之情，且聲請人目前履行協商條件並無困
    難，又聲請人既有固定收入，縱將來一時履行不便，亦得經
    由與個別債權銀行協商之程序求取適當履債，堪認聲請人尚
    無因不能歸責於己之事由而致履行顯有重大困難之情形存在
    。
四、綜上所述，本件聲請人前已與金融機構協商成立，未能舉證
    有何不可歸責於己之事由致履行顯有重大困難之事由，其聲
    請更生自屬要件不備，且屬無從補正，依前揭條文意旨，自
    應予以駁回。
五、依消費者債務清理條例第11條第1 項、第8 條前段、第15條
    ，民事訴訟法第78條，裁定如主文。
中    華    民    國    97    年    10    月    13    日
              民事第三庭      法      官  林書慧
上為正本係照原本作成
如不服本裁定，應於裁定送達後10日內，以書狀向本院提出抗告
，並繳納抗告費新臺幣1千元
中    華    民    國    97    年    10    月    13    日
                              書  記  官  莊豐源


司法院資訊處製作；財團法人民間司法改革基金會備份。
